---
title: "2016 Seimo rinkimo antro turo analizė II"
output:
  html_document: default
  html_notebook: default
---

Šitam dokumente pabandysim pateikti "dvaro politologo" Mažvydo Jastramskio prognozę 
antram turui. 

Mažvydas Jastramskis sako, kad antrą turą paprastai laimi laimėtojai. Nebent 
skirtumas yra mažas ir antros vietos laimėtojo partijai nemažai surinko balsų daugiamandatėje apygardoje. 

Taigi visų pirma identifikuokim kas yra mažas skirtumas tarp kandidatų. Mažvydas siūlo imti pirmą kvartilį. Visų pirma pasižiūrėkim kaip apskritai atrodo skirtumai:

```{r echo = FALSE, results = 'asis'}
suppressMessages(library(dplyr))
suppressMessages(library(knitr))
dt <- read.csv2("csv_data/Apygardu_rinkimu_rezultatai.csv",check.names = FALSE, stringsAsFactors = FALSE)
pr <- dt %>% group_by(Apygarda) %>% filter(min_rank(desc(`iš viso`))<=2) %>% ungroup
colnames(pr) <- c("kandidatas","partija","apylinkes","pastas","balsai","proc_galiojantis","proc_rinkejai","apygarda","apygardos_nr")
pnames <- read.csv2("csv_data/partiju_santrumpos.csv", stringsAsFactors = FALSE)
pr <- pr %>% inner_join(pnames, by = "partija") %>% select(-partija) %>% rename(partija=partija1)
jau <- pr %>% filter(proc_rinkejai > 50) 
pr1 <- pr %>% filter(!(apygardos_nr %in% jau$apygardos_nr))


duo <- pr %>% select(apygardos_nr,partija,proc_rinkejai) %>% group_by(apygardos_nr) %>% summarize(duetas = paste(partija, collapse="-"), skirtumas = -diff(proc_rinkejai))

hist(duo$skirtumas, main = "Skirtumų histograma", xlab = "")


```

Matome, kad virš 40% apygardų skirtumas yra mažesnis nei 10%. Skirtmų kvartiliai atrodo taip

```{r echo = FALSE, results = 'asis'}
quantile(duo$skirtumas, prob=c(0,0.25,0.5,0.75,1))
```

Taigi imsime tas apygardas tarp kurių skirtumas yra mažesnis už 2%.

```{r echo = FALSE, results = 'asis'}
sel <- duo %>% filter(skirtumas<2) %>% arrange(skirtumas) 
pr2 <- pr1 %>% filter(apygardos_nr %in% sel$apygardos_nr) %>% 
    select(apygarda,kandidatas, partija, proc_rinkejai)  
pr2 %>% kable
```

Kaip matome skirtumai tikrai nėra dideli. Prijungiam duomenis iš daugiamandačių imdami tik tas partijas, kurių kandidatai praėjo į antrą turą.

```{r echo = FALSE, results = 'asis'}
dm <- read.csv2("csv_data/daugiamandaciu_apygardu_rinkimu_rezultatai.csv", stringsAsFactors = FALSE)
dm3 <- dm %>% filter(apygardos_no %in% sel$apygardos_nr)%>% inner_join(pr2 %>% select(apygarda,partija,kandidatas, kandidato_proc=proc_rinkejai),by=c("apygarda","partija")) %>% 
    select(apygardos_no,apygarda,partija, proc_rinkejai,kandidato_proc, kandidatas)
dm3 %>% kable
```

Matome, kad yra apygardų, kuriose praėjo save iškėlęs kandidatas, taigi turime jas išmesti iš analizės.
```{r echo = FALSE, results = 'asis'}
rem <- dm3 %>% group_by(apygardos_no,apygarda) %>% summarize(n=n()) %>% filter(n==1) 
rem %>% kable
```

Suskaičiuojame skirtumus. 
```{r echo = FALSE, results = 'asis'}
dm4 <- dm3 %>% filter(!(apygardos_no %in% rem$apygardos_no))
duod <- dm4 %>% arrange(apygardos_no, -kandidato_proc) %>%  group_by(apygardos_no,apygarda) %>% summarize(duetas = paste(partija, collapse="-"), dm_skirtumas = -diff(proc_rinkejai), vm_skirtumas = -diff(kandidato_proc))
duod %>% kable
```

Matome atsiranda įdomybių. Pvz Radviliškyje konservatorių kandidatas vienmandatėje pralaimėjo tik 1%, bet daugiamandatėje konservatoriai valstiečiams nusileido net 11%.  Biržuose socialdemokratų kandidatas buvo pirmas vienmandatėje, bet socialdemokratai net 9 procentais nusileido jo konkurento partijai daugiamandatėje.

Priskiriam pergalę tam kandidatui, kurio vienmandatėje buvo antras, bet jo partija surinko daugiau balsų daugiamandatėje, priešingu atveju paliekam pergalę vienmandatę laimėjusiam kandidatui
```{r echo = FALSE, results = 'asis'}
suppressMessages(library(tidyr))
pqlm<- duod %>% separate("duetas",c("pirmas","antras"),sep = "-") %>% 
    mutate(laimejo = ifelse(dm_skirtumas<0,antras,pirmas))
pqlm %>% kable
```

Dabar belieka sujungti šituos duomenis su likusiom kitom apygardom, ir suvesti rezultatus
```{r echo = FALSE, results = 'asis'}
lmf <-duo %>% separate("duetas",c("laimejo","pralaimejo"),sep = "-")
lmf1 <- lmf %>% filter(!(apygardos_nr %in% pqlm$apygardos_no)) %>% select(-pralaimejo)
lmf3 <- lmf1 %>% bind_rows(pqlm %>%
                              select(apygardos_nr=apygardos_no,laimejo,skirtumas=vm_skirtumas))
lm3 <- lmf3 %>% group_by(laimejo) %>% summarize(mandatai=n()) %>% arrange(-mandatai)

lm1 <- lmf %>% group_by(laimejo) %>% summarize(mandatai=n()) %>% arrange(-mandatai)
                          
lm3 %>% kable                         
```

Palyginam su pirmąja prognoze, kurioje vienmandatę antrame ture laimi tas, kuris laimėjo pirmame:

```{r echo = FALSE, results = 'asis'}
lmj1 <- lm1 %>% rename(lyderis = mandatai) %>% left_join(lm3 %>% rename(pretendentas = mandatai), by="laimejo") %>% mutate(pretendentas = ifelse(is.na(pretendentas),0,pretendentas))
lmj1 %>% kable 
```

Pridedam daugiamandačių rezultatus ir turime tokį galimą vaizdą Seime:
```{r echo= FALSE, results = 'asis'}
dmr <- read.csv2("csv_data/daugiamandaciu_rezultatai.csv", stringsAsFactors = FALSE) %>% select(partija, mandatai) %>% mutate(mandatai = ifelse(is.na(mandatai),0,mandatai))

res<-lmj1 %>% rename(partija=laimejo) %>% left_join(dmr %>% rename(daugiamandate = mandatai), by = "partija" ) %>% 
    mutate(daugiamandate = ifelse(is.na(daugiamandate),0, daugiamandate)) %>% 
    mutate(lyderis = daugiamandate + lyderis, pretendentas = pretendentas + daugiamandate) %>% select(-daugiamandate)

res %>% kable
```

Matome kad pirmuoju atveju valstiečiai su socdemais ir lenkais turi minimalią daugumą Seime. Ouch. Abiem atvejais konservatoriams be valstiečių niekaip neišeina surinkti daugumos į koaliciją nepaimant tvarkiečių arba socdemų. Ramzio žudikai gali netyčia tapti kingmakeriais. Bet kuriuo atveju konservatoriai kartu su valstiečiais gali paimti Seimą be jokios pagalbos ir be normalios opozicijos. Bus įdomu.
